【裁判字號】    98,訴,717
【裁判日期】    980706
【裁判案由】    違反毒品危害防制條例
【裁判全文】
臺灣彰化地方法院刑事判決               98年度訴字第717號
公  訴  人  臺灣彰化地方法院檢察署檢察官
被      告  甲○○
                    （現於臺灣彰化監獄彰化分監執行中）
上列被告因違反毒品危害防制條例案件，經檢察官提起公訴（98
年度毒偵字第496、566號），本院以簡式審判程序判決如下：
    主    文
甲○○施用第一級毒品，累犯，處有期徒刑玖月；又施用第一級
毒品，累犯，處有期徒刑玖月。應執行有期徒刑壹年肆月。
    犯罪事實
一、甲○○前於民國89年間因施用毒品案件，經依法院裁定送
    入觀察勒戒處所觀察勒戒後，經評定認有繼續施用毒品傾向
    ，再依法院裁定送入戒治處所施以強制戒治，於89年9月14
    日停止戒治，後經撤銷停止戒治，於90年7月16日執行完畢
    翌日出監，並由臺灣彰化地方法院檢察署檢察官以90年度戒
    毒偵字第1111、1112、1113號為不起訴處分確定。92年間
    因施用毒品等案件，經依法院裁定送入戒治處所施以強制戒
    治，於93年1月9日因法律修正而終結執行出監，並經本院以
    92年度訴字第505號判決判處有期徒刑9月確定；另因恐嚇取
    財案件，經本院以92年度易字第484號判決判處有期徒刑1年
    3月確定，後與前開案件並經本院以93年度聲字第472號裁定
    應執行有期徒刑1年11月確定，於94年8月8日假釋出監後，
    於94年10月19日假釋期滿未經撤銷視為執行完畢。96年間
    因施用毒品等案件，分別經臺灣高等法院臺中分院及本院以
    96年度上訴字第470號、96年度訴字第165號判決判處有期徒
    刑7月、10月確定，後並經臺灣高等法院臺中分院以96年度
    聲減字第1666號裁定減刑並定應執行刑為8月確定；另因施
    用毒品案件，經本院以96年度訴字第1019號判決判處有期徒
    刑8月，減為有期徒刑4月確定，與前開案件接續執行後，於
    97年4月13日縮刑期滿執行完畢。詎猶不知悔改，（一）竟
    基於施用第一級毒品之犯意，於98年2月1日下午4時許，在
    其位於彰化縣員林鎮○○路○段372巷150弄5號住處內，以將
    第一級毒品海洛因摻水再以注射針筒注射手臂血管之方式，
    施用第一級毒品海洛因1次。嗣於98年2月3日上午7時25分許
    ，為警持本院核發之搜索票於前開住處查獲，經警採其尿液
    送驗結果，經警採集其尿液送驗結果呈現海洛因代謝物之可
    待因、嗎啡陽性反應，而查悉上情；（二）另基於施用第一
    級毒品之犯意，於98年2月6日上午10時許，在其前開住處內
    ，以將第一級毒品海洛因摻水再以注射針筒注射手臂血管之
    方式，施用第一級毒品海洛因1次。嗣於98年2月8日下午3時
    40分許，在彰化縣大村鄉○○路與山腳路口，因形跡可疑為
    警盤查並發現其手上注射針孔痕跡，經警採集其尿液送驗結
    果呈海洛因代謝物之可待因、嗎啡陽性反應，而查悉上情。
二、案經彰化縣警察局田中分局及員林分局分別報告臺灣彰化地
    方法院檢察署檢察官偵查起訴。
    理  由
一、本件被告甲○○所犯係死刑、無期徒刑、最輕本刑為3年以
    上有期徒刑以外之罪，其於準備程序中就被訴事實為有罪之
    陳述，經告知被告簡式審判程序之旨，並聽取公訴人及被告
    之意見後，本院合議庭認為適宜而裁定由受命法官獨任進行
    簡式審判程序，合先敘明。
二、訊據被告甲○○對於上揭犯罪事實均坦承不諱，且被告於上
    揭時地為警查獲後，經警分別採集其尿送驗結果，確均呈現
    海洛因代謝物之嗎啡、可待因陽性反應，此有詮昕科技股份
    有限公司出具之濫用藥物尿液檢驗報告2份、彰化縣警察局
    員林分局分局委託檢驗尿液代號與真實姓名對照認證單、員
    林分局大村分駐所驗尿採證同意書、列管毒品人口尿液檢體
    採集送驗紀錄表、應受尿液採驗人尿液檢體採集送驗紀錄表
    各1份在卷可稽，復有列管人口基本資料查詢、手臂針孔照
    片、本院電話洽辦公務紀錄單等件可資佐證，足認被告自白
    與事實相符，堪可採信。又被告前於前於89年間因施用毒
    品案件，經依法院裁定送入觀察勒戒處所觀察勒戒後，經評
    定認有繼續施用毒品傾向，再依法院裁定送入戒治處所施以
    強制戒治，於89年9月14日停止戒治，後經撤銷停止戒治，
    於90年7月16日執行完畢翌日出監，並由臺灣彰化地方法院
    檢察署檢察官以90年度戒毒偵字第1111、1112、1113號為不
    起訴處分確定。92年間因施用毒品等案件，經依法院裁定
    送入戒治處所施以強制戒治，於93年1月9日因法律修正而終
    結執行出監，並經本院以92年度訴字第505號判決判處有期
    徒刑9月確定；另因恐嚇取財案件，經本院以92年度易字第
    484號判決判處有期徒刑1年3月確定，後與前開案件並經本
    院以93年度聲字第472號裁定應執行有期徒刑1年11月確定，
    於94年8月8日假釋出監後，於94年10月19日假釋期滿未經撤
    銷視為執行完畢。96年間因施用毒品等案件，分別經臺灣
    高等法院臺中分院及本院以96年度上訴字第470號、96年度
    訴字第165號判決判處有期徒刑7月、10月確定，後並經臺灣
    高等法院臺中分院以96年度聲減字第1666號裁定減刑並定應
    執行刑為8月確定；另因施用毒品案件，經本院以96年度訴
    字第1019號判決判處有期徒刑8月，減為有期徒刑4月確定，
    與前開案件接續執行後，於97年4月13日縮刑期滿執行完畢
    等節，有臺灣高等法院被告前案紀錄表1份在卷可憑。綜上
    所述，本案事證明確，被告犯行堪以認定。
三、按施用第一、二級毒品為犯罪行為，毒品危害防制條例第10
    條定有處罰明文。故施用第一、二級毒品者，依前揭規定本
    應科以刑罰。惟基於刑事政策，對合於一定條件之施用者，
    則依同條例第20條、第23條之規定，施以觀察、勒戒及強制
    戒治之保安處分。毒品危害防制條例於92年7月9日修正公布
    ，自93年1月9日施行，其中第20條、第23條將施用毒品之刑
    事處遇程序，區分為「初犯」及「5年內再犯」、「5年後再
    犯」。依其立法理由之說明：「初犯」，經觀察、勒戒或強
    制戒治後，應為不起訴處分或不付審理之裁定；經觀察、勒
    戒或強制戒治執行完畢釋放後，「5年內再犯」者，因其再
    犯率甚高，原實施之觀察、勒戒及強制戒治既已無法收其實
    效，爰依法追訴或裁定交付審理。至於經觀察、勒戒或強制
    戒治執行完畢釋放後，「5年後再犯」者，前所實施之觀察
    、勒戒或強制戒治已足以遮斷其施用毒品之毒癮，為期自新
    及協助其斷除毒癮，仍適用「初犯」規定，先經觀察、勒戒
    或強制戒治之程序。從而依修正後之規定，僅限於「初犯」
    及「5年後再犯」二種情形，始應先經觀察、勒戒或強制戒
    治程序。倘被告於5年內已再犯，經依法追訴處罰，縱其第3
    次（或第3次以上）再度施用毒品之時間，在初犯經觀察、
    勒戒或強制戒治執行完畢釋放5年以後，已不合於「5年後再
    犯」之規定，且因已於「5年內再犯」，顯見其再犯率甚高
    ，原實施觀察、勒戒或強制戒治，已無法收其實效，即應依
    該條例第10條處罰（最高法院95年度第7次刑事庭會議決議
    意旨參照）。查，被告於89年間因施用毒品案件，經依法院
    裁定送入觀察勒戒處所觀察勒戒後，經評定認有繼續施用毒
    品傾向，再依法院裁定送入戒治處所施以強制戒治，於89年
    9月14日停止戒治，後經撤銷停止戒治，於90年7月16日執行
    完畢翌日出監，並由臺灣彰化地方法院檢察署檢察官以90年
    度戒毒偵字第1111、1112、1113號為不起訴處分確定，5年
    內復因施用毒品等案件，經依法院裁定送入戒治處所施以強
    制戒治，於93年1月9日因法律修正而終結執行出監，並經本
    院以92年度訴字第505號判決判處有期徒刑9月確定，有臺灣
    高等法院被告前案紀錄表1份在卷可憑。依據上開說明，被
    告本案犯行自應予以論罪科罰，併此敘明。
四、核被告所為，係犯毒品危害防制條例第10條第1項之施用第
    一級毒品罪。被告2次施用第一級毒品前持有第一級毒品之
    低度行為，應為其施用之高度行為所吸收，均不另論罪。被
    告所犯上開2罪間，犯意各別，行為互殊，應予分論併罰。
    查，被告前於92年間因施用毒品等案件，經依法院裁定送入
    戒治處所施以強制戒治，於93年1月9日因法律修正而終結執
    行出監，並經本院以92年度訴字第505號判決判處有期徒刑9
    月確定；另因恐嚇取財案件，經本院以92年度易字第484號
    判決判處有期徒刑1年3月確定，後與前開案件並經本院以93
    年度聲字第472號裁定應執行有期徒刑1年11月確定，於94年
    8月8日假釋出監後，於94年10月19日假釋期滿未經撤銷視為
    執行完畢，有臺灣高等法院被告前案紀錄表1份在卷可稽，
    其於受有期徒刑執行完畢後5年以內，再故意犯本件有期徒
    刑以上之罪，為累犯，均應依法加重其刑。爰審酌被告前曾
    因施用毒品案件接受觀察勒戒及強制戒治處分，並曾因施用
    毒品案件，多次經法院判處罪刑確定，竟無視於毒品對於自
    身健康之戕害及國家對於杜絕毒品犯罪之禁令，猶施用毒品
    不輟，再為本案犯行；被告吸毒係戕害自己身心之行為及被
    告犯罪後尚能坦承犯行之態度等一切情狀，分別量處如主文
    所示之刑，並定其應執行之刑。
據上論斷，應依刑事訴訟法第273條之1第1項、第299條第1項前
段，毒品危害防制條例第10條第1項，刑法第11條前段、第47條
第1項、第51條第5款，判決如主文。
本案經檢察官張聖傳到庭執行職務。
中    華    民    國    98    年    7     月    6     日
                  刑事第五庭    法  官  蔡家瑜
以上正本證明與原本無異。
如不服本判決應於收受判決後10日內向本院提出上訴書狀，並應
敘述具體理由；其未敘述上訴理由者，應於上訴期間屆滿後20日
內向本院補提理由書（均須按他造當事人之人數附繕本）「切勿
逕送上級法院」。
中    華    民    國    98    年    7     月    6     日
                                書記官  陳秀鳳
附錄本案論罪科刑法條全文：
毒品危害防制條例第十條第一項：
施用第一級毒品者，處六個月以上五年以下有期徒刑。


司法院資訊處製作；財團法人民間司法改革基金會備份。
